臺灣臺北地方法院刑事判決　　　　　　　　　　　　　九十一年度自緝字第六二號
　　自　訴　人　蘇東超
　　代　理　人　連一鴻律師
　　被　　　告　甲○○
右列被告因詐欺案件，經自訴人提起自訴，本院判決如左：
    主  文
本件免訴。
    理  由
一、按案件時效已完成者，應諭知免訴之判決；免訴之判決，得不經言詞辯論為之，
    且為自訴程序所準用。刑事訴訟法第三百零二條第二款、第三百零七條、第三百
    四十三條分別定有明文
二、自訴意旨略以：
（一）緣於民國七十六年間，自訴人蘇東超經朋友介紹而認識被告甲○○，但無何交
      往，嗣於七十七年底，被告得知自訴人為建築師，遂以其所有登記為李彩芬之
      汐止土地與自訴人談合建，於合建談論過程中，被告告以其目前在做國際貿易
      進口貨物，但苦無資金，欲以自訴人所開設之康晟國際有限公司於銀行融資額
      度內借用康晟國際有限公司之遠期信用狀，而給付按信用狀金額百分之三計算
      為借用信用狀之費用予自訴人，但因匯率之波動於還款時較之原借款數額超過
      上開百分之三計算之金額時，則被告無需支付借狀之費用，並保證於貨到後一
      個月內結清帳款，則渠願在合建條件上不收自訴人之合建保證金云云。自訴人
      以被告既有土地與自訴人合建，且不收合建保證金，遂不疑有它，而應允出借
      融資額度及康晟國際有限公司之遠期信用狀。計被告於七十七年十二月十二日
      起至七十八年八月三十日止共借用康晟國際有限公司於第一商業銀行大溪分行
      及大橋分行之遠期信用狀計六張（詳如附表一所示）。查被告初借信用狀時，
      尚能還清款項，惟其後即有拖欠，迄今拖欠新台幣（下同）三百零一萬八千七
      百零八元（詳如附表一所示），連同自訴人墊付被告於七十八年八月向案外人
      立言企業有限公司曾春嬌借用信用狀之還款未清償部分二十四萬元，共計三百
      二十五萬八千七百零八元。又上開合建，嗣後被告即以土地被查封為由而合建
      不成。惟於七十九年初，經友人告知被告為專門以偽造出口單證押匯詐取銀行
      款項之詐欺集團之一份子，而此時被告亦逃逸無蹤，經四處尋覓無著，拖欠之
      款項亦未償還自訴人，惟自訴人均將銀行交付信用狀之款項償還銀行，而受有
      上開被告拖欠款項之損失，至此，自訴人始之受騙。
（二）另被告於七十八年七月間，持如附表二所示之八張支票（面額共一百九十五萬
      一千四百八十三元）向自訴人詐稱急需用錢，而無客票可供週轉使用，要自訴
      人簽發同額、發票日期相近之八張支票供其向外調現週轉，屆期渠所交付如附
      表二所示之支票必將兌現，不會害及自訴人云云，自訴人不疑有詐，遂簽發如
      附表三所示之支票八張予被告。嗣詎屆期被告所交付之支票自第一紙到期日七
      十八年十二月三日之支票退票後，即均陸續退票，而自訴人所交付之支票，因
      顧及銀行信用均予兌現，自訴人方知受騙，此部分計被詐騙一百九十五萬一千
      四百八十三元。
（三）又被告意圖為自己不法之所有，於七十八年十一月間，向自訴人詐稱渠欠自訴
      人之款項，一時沒辦法還，但渠可向往來之銀行票貼來還自訴人之欠款，遂要
      借自訴人之支票票貼還款云云，自訴人因索還款項心切，不疑有它。遂開付如
      附表四所示之支票共十四張，面額共三百五十六萬二千五百元（明細詳如附表
      四所示）之支票交予被告票貼還款。惟被告騙得支票後，並未票貼還款予自訴
      人，經自訴人催索，數日後，被告竟持美宇有限公司及美羚工業股份有限公司
      金額易共為三百五十六萬二千五百之支票共計十四張（明細詳如附表五所示）
      ，予自訴人，稱渠未票貼，而自訴人支票已使用出去，要自訴人就美宇有限公
      司及美羚工業股份有限公司之支票週轉使用，並稱美宇有限公司及美羚工業股
      份有限公司係其關係企業，是同案被告王貴仁（業經本院於七十九年十二月十
      一日以七十九年度自字第六八七號判決無罪，並經臺灣高等法院於八十年四月
      十八日以八十年度上易字第六三三號駁回上訴確定）之公司，屆時渠會使該支
      票兌現云云，自訴人不得已而收下。七十九年二月底，因自訴人被被告詐騙之
      十四張支票中第一張支票將於七十九年三月一日兌現，自訴人尋得王貴仁，於
      電話中經王貴仁之妻告知自訴人之支票全數在其手中，自訴人之支票兌現後，
      渠會將款項存入美宇有限公司及美羚工業股份有限公司之戶頭內而使支票亦兌
      現，並請自訴人放心云云。惟自訴人之支票如期兌現，而被告所交付之第一紙
      七十九年三月三日、面額十八萬七千五百元之支票經提示即退票，自訴人至為
      恐慌，經尋得王貴仁後，王貴仁稱其係被告詐騙集團中之人頭，自訴人之支票
      有半數在被告手中，另有半數在其手上，然其已使用出去云云，自訴人始知受
      騙。迄今自訴人開出之支票均已兌現，而被告所交付如附表五所示之支票則全
      數遭退票。經查美宇有限公司登記負責人為王貴仁，美羚工業股份有限公司登
      記負責人為許宏禛（據悉為王貴仁之妹婿或妻舅不詳），且詐騙自訴人之支票
      ，被告及王貴仁均持有半數，故被告及王貴仁二人共同詐欺之罪證確鑿，此部
      分共計被詐騙金額達三百五十六萬二千五百元。因認被告與王貴仁共同涉犯刑
      法第三百三十九條第一項詐欺取財罪嫌等語。
三、經查，自訴人所指前揭被告連續詐欺之犯行，其犯罪行為於七十八年十一月間某
    日即已完成。自訴人於七十九年七月四日向本院提起自訴，其後因被告逃匿無蹤
    ，經本院於七十九年十一月十四日以北院明刑簡七九自六八七緝字第一一七三號
    通緝書發布通緝，致審判之程序不能開始，該期間四月又十二日並無時效進行之
    問題，應予扣除，有卷附本院明刑簡七九自六八七緝字第一一七三號通緝書可稽
    。又上開詐欺取財罪之最重本刑為有期徒刑五年，依刑法第八十條、第八十三條
    之規定，其追訴權時效為十年，加上停止期間二年六月及應予扣除之四月又十二
    日，本件追訴權之時效最遲至九十一年九月二十七日止即已完成。揆諸前揭規定
    及說明，爰不經言詞辯論，逕為諭知免訴之判決。
據上論結，應依刑事訴訟法第三百四十三條、第三百零二條第二款、第三百零七條，
判決如主文。
中    華    民    國      九十一      年      十      月        四      日
                                      臺灣臺北地方法院刑事第六庭
                                          法  官  吳  秋  宏
右正本證明與原本無異。
如不服本判決應於送達後十日內向本院提出上訴狀。
                                          書記官  林  碧  華
中    華    民    國      九十一        年     十     月      四      日
